【裁判字號】    89,台非,292
【裁判日期】    890907
【裁判案由】    公共危險
【裁判全文】
最高法院刑事判決                                八十九年度台非字第二九二號
    上訴人  最高法院檢察署檢察總長
    被  告  甲○○
右上訴人因被告公共危險案件，對於台灣台中地方法院沙鹿簡易法庭中華民國八十八
年七月三十日第一審確定判決（八十八年度沙簡字第四一五號，聲請簡易處刑案號：
台灣台中地方法院檢察署八十八年度偵字第一四○九八號），認為違法，提起非常上
訴，本院判決如左：
    主  文
原判決關於違背法令部分撤銷。
    理  由
非常上訴理由稱：「按判決不適用法則或適用不當者，為違背法令，刑事訴訟法第三
百七十八條定有明文。又依法應於審判期日調查之證據，未予調查，致適用法令違誤
，而顯然於判決有影響者，該項確定判決即屬違背法令，得提起非常上訴，亦經司法
院大法官會議釋字第一八一號解釋在案。次按受有期徒刑之執行完畢，或受無期徒刑
或受有期徒刑一部之執行而赦免後，五年以內再犯有期徒刑以上之罪者，為累犯，應
加重本刑至二之一，刑法第四十七條亦定有明文。經查本件被告甲○○前於民國八十
六年四月二十二日，因違反麻醉藥品管理條例案件，經台灣台北地方法院判處有期徒
刑伍月確定；並於同年十月二十五日執行完畢。有台灣台中地方法院檢察署刑案資料
查註紀錄表附卷可稽。本件被告犯罪之時間在八十八年六月十二日；係在前開有期徒
刑執行完畢五年以內；應構成累犯。而該累犯之情事，既已詳載於偵查卷中（台灣台
中地方法院檢察署八十八年度偵字第一四○九八號卷第四頁），應可認定法院於審理
時即得發覺其存在。乃原判決於審理前述公共危險案件之調查程序中，既得發覺被告
有構成累犯之情事，竟疏未依累犯之規定，加重其刑，自有應於審判期日調查之證據
未予調查及判決不適用法則之違法。案既確定，爰依刑事訴訟法第四百四十一條、第
四百四十三條提起非常上訴，以資糾正。」。
本院按「非常上訴乃對於審判違背法令之確定判決所設之救濟方法。依法應於審判期
日調查之證據，未予調查，致適用法令違誤，而顯然於判決有影響者，該項確定判決
，即屬判決違背法令，應有刑事訴訟法第四百四十七條第一項第一款之適用。」，司
法院大法官會議著有釋字第一八一號解釋。又「判決不適用法則或適用不當者，為違
背法令」，刑事訴訟法第三百七十八條定有明文。再「受有期徒刑之執行完畢，或受
無期徒刑或有期徒刑一部之執行而赦免後，五年以內再犯有期徒刑以上之罪者，為累
犯，加重其刑至二分之一」，亦為刑法第四十七條所明定。故有關被告之徒刑前科執
行資料，與認定被告之再犯罪應否成立累犯之待證事實，至有關係，自屬事實審法院
應於審判期日調查之證據。本件被告甲○○前於八十六年四月二十二日因違反麻醉藥
品管理條例案件，經台灣台北地方法院於八十六年四月二十二日，以八十五年度易字
第六四四二號判決判處有期徒刑五月確定，並於八十六年十月二十五日執行完畢，有
原法院卷附之刑案資料作業個別查詢報表及台灣台中地方法院檢察署刑案資料查註紀
錄表可稽（見警卷第十四頁、偵查卷第四頁）。卷存之上開證據資料，已足以證明被
告於原判決事實欄所認定其於八十八年六月十二日再犯本件刑法第一百八十五條之三
之重大違背義務致交通危險罪，係屬累犯，乃原審對此顯然於判決有影響之證據，竟
未予調查，致未於原判決內論以累犯加重其刑，自有應於審判期日調查之證據未予調
查致適用法令違誤而顯然於判決有影響之情形，且有判決適用法則不當之違背法令。
案經確定，非常上訴意旨執以指摘，洵有理由。惟原判決此部分違誤，尚非不利於被
告，應由本院將原判決關於上開違背法令部分撤銷，以資糾正（按台灣台中地方法院
檢察署檢察官以本件係於裁判確定前，依卷內證據資料已足以認定被告為累犯，而未
依刑法第四十八條對本件聲請裁定依累犯更定其刑，併予敘明）。
據上論結，應依刑事訴訟法第四百四十七條第一項第一款前段，判決如主文。
中      華      民      國    八十九    年      九      月      七      日
                              最高法院刑事第十庭
                                  審判長法官  曾  有  田
                                        法官  陳  宗  鎮
                                        法官  劉  介  民
                                        法官  孫  增  同
                                        法官  蕭  權  閔
      右正本證明與原本無異
                                              書  記  官
中      華      民      國    八十九    年      九      月     十三     日


司法院資訊處製作；財團法人民間司法改革基金會備份。
